臺灣臺北地方法院民事判決　　九十一年度婚字第六三二號
　　原　　　告　丙○○
　　被　　　告　乙○○
　　訴訟代理人　甲○○
右當事人間請求離婚事件，本院判決如左：
    主      文
准原告與被告離婚。
訴訟費用由被告負擔。
    事      實
甲、原告方面：
壹、聲明：如主文第一項所示。
貳、陳述：兩造於民國八十九年一月三日辦理公證結婚，惟未辦理結婚登記，婚後雙
    方住在台北市○○○路附近，嗣因原告懷孕身體不適，經與被告商量後，回原告
    娘家修養，詎被告於原告回娘家期間，將上開房屋退租，僅告訴原告如果有事打
    電話到屏東父母家中留話，並要求原告至屏東履行同居之義務，惟屏東並非被告
    之住居所，其要求原告至屏東，顯非有履行婚姻之義務，因此，雙方委請律師文
    書往還談及離婚事宜，因未談妥而未協議成立，兩造自此即未再聯絡，彼此已無
    夫妻之情誼，而空有夫妻之名，爰依民法第一千零五十二條第二項之規定，請求
    判決如聲明所示，准予兩造離婚。
參、證據：提出戶籍謄本、結婚公證書、律師函為證，並聲請訊問證人即原告之母林
    佳美。
乙、被告方面：
壹、聲明：同意與原告離婚。
貳、陳述略以：希望原告將被告贈與貴重之珠寶等返還與被告。
    理　     由
一、本件原告起訴主張：兩造於八十九年一月三日辦理公證結婚，惟未辦理結婚登記
    ，婚後雙方住在台北市○○○路附近，嗣因原告懷孕身體不適，經與被告商量後
    ，回原告娘家修養，詎被告於原告回娘家期間，將上開房屋退租，僅告訴原告如
    果有事打電話到屏東父母家中留話，並要求原告至屏東履行同居之義務，惟屏東
    並非被告之住居所，其要求原告至屏東，顯非有履行婚姻之義務，因此，雙方委
    請律師文書往還談及離婚事宜，因未談妥而未協議成立，兩造自此即未再聯絡，
    彼此已無夫妻之情誼，而空有夫妻之名，爰依民法第一千零五十二條第二項之規
    定，請求判決如聲明所示，准予兩造離婚等語，被告則以：同意與原告離婚，惟
    希望原告將被告贈與貴重之珠寶等返還與被告等語，資為抗辯。
二、經查：兩造於八十九年一月三日辦理公證結婚，惟未辦理結婚登記，婚後雙方住
    在台北市○○○路附近，嗣因原告懷孕身體不適，回娘家修養，即未再聯絡，雙
    方並委請律師文書往還談及離婚事宜，因未談妥而未協議成立等情，有原告提出
    之戶籍謄本、結婚公證書、律師函為證，並據證人即原告之母林佳美於本院審理
    時證稱：「他們結婚後，住在一起，是住在民生東路三個月左右，後來我女兒懷
    孕，她回我松江路的家，被告也有來看，後來不知道他在外面有什麼事，他把租
    來的房子退掉，再來就見不到人了」、「從那時起，兩造就沒有住在一起，也沒
    有聯絡，不知道他在那裡」等語（見本院九十一年十一月二十日言詞辯論筆錄）
    ，堪信原告之主張為真實。至被告雖另抗辯：希望原告將被告贈與貴重之珠寶等
    返還與被告等語，然有關贈與物之返還，依民法第九百七十九條之一規定，係於
    婚約無效、解除或撤銷時，當事人始有請求他方返還之權，本件兩造之婚姻，並
    無婚約無效、解除或撤銷之情，被告前開所辯，顯係誤會。
三、按民法第一千零五十二條第二項規定，夫妻之一方，有同條第一項以外之重大事
    由，難以維持婚姻，夫妻之一方得請求離婚，此裁判離婚原因之設，乃婚姻為男
    女兩性結合，以夫妻雙方情感為基礎，且以組織家庭共同生活為目的，配偶間應
    本相互協力保持其共同生活之圓滿、安全及幸福，倘有足以破壞共同生活之美滿
    幸福情事發生，且無復合之可能，已達到難以維持婚姻之程度，即應認有難以維
    持婚姻之重大事由存在，倘認婚姻已生破綻而無回復之希望，則應許其裁判離婚
    ；而婚姻是否已生破綻而無回復之希望須依客觀的標準，即難以維持婚姻之事實
    ，是否已達於倘處於同一境況，任何人均將喪失維持婚姻意欲之程度以決之。依
    上所述，兩造於結婚後三個月餘，即未曾共同生活，迄今二年餘，已完全喪失婚
    姻係以夫妻之共同生活為目的之基礎，並各自形成個別之生活秩序，兩造間相互
    協力保持共同生活之幸福基礎已遭破壞而不復存在，亦喪失夫妻間應有之情愛基
    礎，被告亦同意與原告離婚，於此情形實難期待雙方得再協力保持共同生活之圓
    滿、安全與幸福，應認兩造間有難以維持婚姻之重大事由存在，且此事由亦不可
    歸責於原告，從而，原告依民法第一千零五十二條第二項之規定，訴請准許兩造
    離婚，為有理由，應予准許。
四、據上論結，原告之訴為有理由，依民事訴訟法第七十八條，判決如主文。
中　　　華　　　民　　　國　　九十一　　年　　  十一　　月　　二十七  　日
                                            家事法庭  法  官  陳邦豪
右正本係照原本作成。
如對本判決上訴，須於判決送達後二十日之不變期間內，向本院提出上訴狀。
中　　　華　　　民　　　國　　九十一　　年　　  十一　　月　　二十七　　日
~B書　記　官　林夢姬
